【裁判字號】    99,交上訴,63
【裁判日期】    990524
【裁判案由】    公共危險
【裁判全文】
臺灣高等法院刑事判決                99年度交上訴字第63號
上  訴  人
即  被  告  乙○○
上列上訴人因公共危險案件，不服臺灣臺北地方法院98年度交訴
字第136號，中華民國99年3月11日第一審判決（起訴案號：臺灣
臺北地方法院檢察署98年度撤緩偵字第279號），提起上訴，本
院判決如下：
    主  文
上訴駁回。
    理  由
一、按提起第二審之上訴，其上訴書狀應敘述具體理由，為第二
    審上訴必備之程式。此觀民國96年7月4日修正公布刑事訴訟
    法第361條第2項之規定甚明。倘上訴理由之敘述未合乎具體
    之要求者，其上訴即屬同法第362條前段所定「上訴不合法
    律上之程式」，第二審法院應依同法第367條前段之規定，
    以判決駁回之。至其理由之具體與否，屬第二審法院審查範
    圍，不在第一審法院命補正之列，上訴書狀如已敘述理由，
    但其理由非屬具體，即不符上訴之法定要件，第二審自得逕
    以判決駁回，無定期命補正問題（最高法院97年度台上字第
    3599號判決參照）。此與上訴書狀全未敘述上訴理由者，第
    一審法院依刑事訴訟法第361條第3項之規定，應定期間先命
    補正之情形，尚屬有別。又第二審上訴之目的，既在於請求
    撤銷、變更原判決，則所謂具體理由，必係依卷內既有訴訟
    資料或提出新事證，指摘或表明第一審判決有何採證、認事
    、用法或量刑等足以影響判決本旨之不當或違法，而構成應
    予撤銷之具體事由，始克當之；倘僅泛言原判決認定事實錯
    誤、違背法令、量刑失之過重或輕縱，而未依上揭意旨指出
    具體事由，或形式上雖已提出具體事由，然該事由縱使屬實
    ，亦不足以認為原判決有何不當或違法者，皆難謂係具體理
    由，俾與第二審上訴制度旨在請求第二審法院撤銷、變更第
    一審不當或違法之判決，以實現個案救濟之立法目的相契合
    ，並節制濫行上訴（最高法院97年度台上字第892號判決意
    旨參照）。再按刑事訴訟法第367條增定「上訴書狀未敘述
    理由」，由第二審法院審判長定期間先命補正之規定，依其
    文義，僅指未敘述「理由」，而非未敘述「具體理由」，即
    係針對全然未敘述理由之上訴書狀所為規範，自不包括已敘
    述之理由係空泛、不具體者在內，觀諸同法第361條第3項之
    修正理由說明：「上訴理由是否具體，係屬第二審法院審查
    範圍，不在命補正之列」，益足徵之。是第二審法院僅須對
    於完全未敘述理由之上訴書狀，定期命補正；對於載有具體
    或空泛（不具體）理由之上訴書狀，則無庸裁定命補正（最
    高法院98 年度台上字第4476號判決意旨參照）。
二、本件上訴人即被告乙○○不服原判決，於民國99年5月7日法
    定上訴期間內提起第二審上訴，上訴狀理由僅以：因為我當
    時收到判決書是判緩刑，我當時有沒有工作，所以沒有辦法
    繳給對方，我家境不好，沒有錢繳易科罰金，我現在女朋友
    同居人又現在有懷孕在身，而且我們都獨自一人在北部打拼
    ，沒有人可以幫助我跟同居人，所以能不能用別的方法代替
    勞役或再給我機會，可以重新再判緩刑好嗎？或延期或分期
    易科罰金好可以照顧我女朋友，因他沒親人，我也很擔心他
    的生活等語。
三、原審判決以：乙○○於民國97年11月8日下午2時30分，騎乘
    車號BFD-179號重型機車，沿臺北市○○區○○路由西向東
    方向行駛，行近同路與劍南路口前，本應注意燈號變換及車
    前狀況，並隨時採取必要之安全措施，且依當時情形亦無不
    能注意之情形，竟疏未注意，追撞前方等候紅燈之甲○○所
    騎乘之車號859-BAG號重機車，甲○○人車倒地因此受有右
    大腿、膝、足挫傷及右足擦傷等傷害（過失傷害罪嫌部分，
    業經撤回告訴，另經檢察官以98年度偵字第2649號為不起訴
    處分），乙○○明知汽車駕駛人駕駛車輛肇事致人受傷，應
    即採取救護或其他必要措施，並向警察機關報告，不得駛離
    現場，惟其竟未救護傷患並報警處理，即萌生肇事逃逸之犯
    意，逕自駕車離開現場。嗣經他車駕駛張小英以記下肇事車
    號告知甲○○，始循線查知上情。案經甲○○訴由臺北市政
    府警察局中山分局報告臺灣臺北地方法院檢察署檢察官偵查
    起訴。上揭犯罪事實，業據被告於本院審理中坦承不諱，核
    與告訴人甲○○指訴情節相符，並經證人張小英於警詢證述
    明確，復有診斷證明書、台北市政府警察局交通警察大隊中
    山分隊道路交通事故現場圖、道路交通事故補充資料表、交
    通事故談話紀錄表、道路交通事故調查報告表及現場照片等
    在卷足稽，足認被告之任意性自白核與事實相符，自可採憑
    。本件事證明確，被告上揭犯行均堪認定，應依法論科。核
    被告所為，係犯刑法第185條之4之肇事致人傷害逃逸罪。又
    被告於本件行為時固屬無照駕駛，業據被告於警詢中自述明
    確，並有初步分析研判表、證號查詢機車駕駛人資料在卷可
    佐，然按道路交通管理處罰條例第86條第1項之加重刑罰規
    定既明定汽車駕駛人於一定違規之情形駕駛汽車致人傷亡，
    依法應負刑事責任時，始有適用，換言之，係肇事者在一定
    之違規情形下依法應負過失致人於死或過失傷害之刑事責任
    時，始有適用，而刑法第185條之4，駕駛動力交通工具肇事
    ，致人死傷而逃逸者之罪，其立法意旨係對一般動力交通工
    具駕駛人肇事致人死傷而逃逸之處罰，旨在懲罰肇事逃逸，
    自無上揭法條之適用（最高法院92年度臺非字第50號、第60
    號判決參照），故本件被告就其所犯之上揭罪名，自無須依
    道路交通管理處罰條例第86條第1項之規定加重其刑。爰審
    酌被告因於交通事故發生後一時短於思慮，棄告訴人於不顧
    而逕自離去，所為自應予非難，惟念及被告犯後於審理中已
    坦認犯行之態度，並與告訴人達成和解，告訴人就過失傷害
    部分已撤回告訴，另被告於本件宣判前已履行和解條件，賠
    償告訴人損失，此有訊問筆錄在卷可稽，佐以被告犯後於審
    理中坦認犯行，應認尚有悔意及被告之素行、所生危害、生
    活狀況等一切情狀，量處如主文所示之刑，並諭知易科罰金
    之折算標準。末被告於本件行為後之98年4月間，另同因肇
    事逃逸之公共危險案件，經臺灣士林地方法院檢察署檢察官
    起訴以98年度偵字第11194號提起公訴，尚未審理終結，被
    告日後是否「無再犯之虞」實有可疑，故本院認本件不予宣
    告緩刑，附此敘明。從形式上觀察，原判決並無違誤，量刑
    亦稱妥適。被告上訴意旨略以：沒錢繳納易科罰金，請再判
    緩刑；有女朋友要照顧等語。惟查，關於量刑輕重及緩刑之
    宣告，係屬事實審法院得依職權自由裁量之事項，本案原審
    已斟酌刑法第57條各款所列情狀而未逾越法定刑度，且於判
    決中亦詳實論述不予宣告緩刑之理由，並無違誤，被告自不
    得遽指為違法。本件被告上訴意旨並未依據卷內既有訴訟資
    料或提出新事證，指摘或表明第一審判決有何採證認事、用
    法或量刑等足以影響判決本旨之不當或違法，而構成應予撤
    銷之具體事由，依上開說明，本件被告上訴顯無具體理由而
    不合法定程式應予駁回，並不經言詞辯論為之。
據上論斷，依刑事訴訟法第367條前段、第372條，判決如主文。
中    華    民    國    99    年    5     月    24    日
                  刑事第三庭審判長法  官   陳博志
                                  法  官   許文章
                                  法  官   陳德民
以上正本證明與原本無異。
如不服本判決，應於收受送達後十日內向本院提出上訴書狀，其
未敘述上訴之理由者並得於提起上訴後十日內向本院補提理由書
（均須按他造當事人之人數附繕本）「切勿逕送上級法院」。
                                  書記官   高麗雯
中    華    民    國    99    年    5     月    24    日

司法院資訊處製作；財團法人民間司法改革基金會備份。
